臺灣臺東地方法院刑事判決　　　　　　　 95年度訴字第126號
公　訴　人　臺灣臺東地方法院檢察署檢察官
被　　　告　甲○○
選任辯護人　陳信伍律師
被　　　告　己○○
　　　　　　辛○○
　　　　　　　　　　　巷2號3.
上列被告因重利案件，經檢察官提起公訴（95年度偵字第1168號
、第1413號），本院判決如下：
    主  文
甲○○、己○○共同以乘他人急迫貸以金錢，而取得與原本顯不
相當之重利為常業，甲○○處有期徒刑捌月，己○○處有期徒刑
陸月，如易科罰金，以銀元參佰元即新臺幣玖佰元折算壹日，扣
案如附表一所示之物均沒收之；又共同連續以加害生命、身體之
事，恐嚇他人致生危害於安全，甲○○處有期徒伍月，己○○處
有期徒刑參月，如易科罰金，以銀元參佰元即新臺幣玖佰元折算
壹日，扣案如附表二所示之物均沒收之；甲○○應執行有期徒刑
壹年，己○○應執行有期徒刑捌月，如易科罰金，以銀元參佰元
即新臺幣玖佰元折算壹日，扣案如附表一、二所示之物均沒收之
。
辛○○共同以乘他人急迫貸以金錢，而取得與原本顯不相當之重
利為常業，處有期徒刑捌月，扣案如附表一所示之物均沒收之。
    犯  罪  事  實
一、甲○○基於常業重利之犯意，自民國94年1月起，在自由時
    報臺東版廣告欄上，以「王媽媽」名義，刊登借款及000000
    0000號行動電話號碼之廣告方式招攬業務，在臺東縣臺東市
    ○○街99號7樓，經營俗稱「地下錢莊」之金錢貸款業務，
    且於94年4、5月間起，以每月新臺幣（下同）2萬元（其後
    調升為每月3萬元）之薪資，僱用與其具有犯意聯絡之己○○，擔任其錢莊對外放款及收帳之工作。辛○○則於94年6
    月間，亦共同基於常業重利之犯意聯絡，加入甲○○所經營
    之地下錢莊，並另外在聯合報廣告欄上，以「小雷」名義，
    刊登借款及0000000000號行動電話號碼之廣告方式招攬業務
    。甲○○、己○○及辛○○3人因深知經營地下錢莊業務向
    客戶收取高額利息違法（該地下錢莊於95年農曆春節過後，
    遷移至臺東縣臺東市○○路○段450巷28弄2號5樓），為掩飾
    真實身分防止檢警查緝，乃分別以化名對外聯絡，甲○○及
    己○○自稱為「王先生」，辛○○則自稱為「雷先生」，對
    外接洽客戶，其等於接獲客戶來電詢問借款事宜後，即以行
    動電話0000000000號或0000000000號方式與擬借款之客戶約
    定時間、地點洽談借款事宜並交付借款，其等前後利用丙○○、涂紘綱、許黎美、陳佳妙、戊○○、陳玉農、莊劉碧蝦
    、董程華、姚智瓊、羅惠玲、邢東成、丁○○、庚○○、黃
    敬益、江明輝、郭政坤、林健廣、鄭博文、黃秀鈴、李建德
    、包孝文、陳阿明、莊淑貞等不特定借款人需款孔急之際，
    對該等需錢孔急之人貸與金錢。其等約定借款人除開立借據
    及簽發等值或2倍之本票或支票作為擔保，以及利息先自本
    金預扣外，且須提出國民身分證正本或影本等辨別身分之資
    料以供貸款，並約定借款利息之計算方式為每1萬元，以10
    天為1期，收取1,500或2,000元，而收取月息高達45分至60
    分，即週年利率高達百分之540至720之利息，與原本顯不相
    當，並恃此收入為營生，以之為常業。
二、嗣羅惠玲、丙○○因無力還款，甲○○及己○○唯恐其無法
    取回先前貸放予羅惠玲、丙○○之款項，遂另基於恐嚇之概
    括犯意聯絡，(一)於95年1月29日19時2分許、同年1月30日19
    時22分許及同年1月31日上午11時4分許，由己○○以00000
    00000號電話，向接聽電話之羅惠玲或其家人表示「欠打」
    、「我一定會讓他很難看」、「我會讓他很難過」、「有種
    你再拖拖看」等語，而以加害生命、身體之事恐嚇羅惠玲，
    使羅惠玲心生畏懼，致生危害於安全；(二)再於95年4月7日中
    午12時40分許，先由己○○以00000000 00號電話發出「不
    要讓我們很難做，你現在這種行為會讓我們很度爛」簡訊、
    再由甲○○則以同樣電話發出「儘快與我連絡，不然公司的
    人去你家不好看」等簡訊，並於翌日甲○○及己○○再至丙○○之住處，由甲○○寫下「丙○○請儘速與我聯絡否則後
    果自行負責0000000000王先生」，並塞入丙○○住處門下，
    而以加害生命、身體之事恐嚇丙○○，使丙○○心生畏懼，
    致生危害於安全。嗣為警方於95年4月14日持本院核發之搜
    索票搜索臺東縣臺東市○○路○段450巷28弄2號5樓，並經不
    知情之己○○女友張欣怡主動提供，始扣得如附表一、二所
    示之物。
三、案經臺東縣警察局移送暨臺灣臺東地方法院檢察署檢察官指
    揮法務部調查局臺東縣調查站調查後偵查起訴。
    理  由
一、證據能力部分：證人張欣怡、涂紘綱、庚○○、戊○○、丁○○、黃敬益及董程華於警詢之證述，檢察官及被告、辯護
    人於本院準備程序時均表示同意作為證據，本院審酌上開證
    據作成之情況，認為適於為本件認定事實之依據，依刑事訴
    訟法第159條之5第1項之規定，認有證據能力，合先敘明。
二、認定犯罪事實所憑之證據及理由：
    (一)被告己○○、辛○○部分：
      1.被告己○○於本院準備程序及審理時均自白有前揭共犯
        常業重利及恐嚇之犯行。
      2.被告辛○○於警詢、偵訊及本院訊問、準備程序時，均
        自白有常業重利之犯行，於本院96年4月23日審理時，
        則坦承確與被告甲○○、己○○共犯常業重利之犯行。
      3.證人即被害人涂紘綱、庚○○、黃敬益及董程華於警詢
        之證述，證人即被害人戊○○、丁○○於警詢及偵訊時
        之證述，及證人即被害人丙○○於偵訊及本院審理時之
        證述。
      4.被告己○○、辛○○以證人身分於偵訊時所為之證詞，
        及被告己○○以證人身分於本院審理時所為之證詞。
      5.證人即被告己○○女友張欣怡於警詢及偵訊所為之證詞
        。
      6.門號0000000000號行動電話之通訊監察譯文1份、恐嚇
        紙條1紙、車號6611-JQ及WQ-7870號車籍資料各1份、行
        動電話2支，被害人羅惠玲、郭政坤、鄭博文、包孝文
        、莊劉碧蝦本票正本及身分證正本，林健廣、黃秀鈴、
        李建德本票正本、身分證影本，莊淑貞本票正本，戊○○、陳玉農、丁○○、姚智瓊、董程華本票正本，陳阿
        明本票正本、委託書正本各1紙，江明輝之支票及本票
        各1紙，空白之橫式商業本票簿3本及直式商業本票簿1
        本、王先生之名片1張、己○○用於本案之臺灣土地銀
        行託收據明細表1本及存摺1本、辛○○記載借款人資料
        之筆記本1本等物。
      7.綜合上述各節相互佐證，被告己○○、辛○○自白其全
        部犯行，核與事實相符，應堪採信，事證明確，其2人
        犯行足以認定。
    (二)被告甲○○部分：
      1.被告甲○○於警詢、偵訊及本院詢問、準備程序及審理
        時，均自白與被告己○○有共犯常業重利之犯行。
      2.證人即被害人涂紘綱、庚○○、黃敬益及董程華於警詢
        之證述，證人即被害人戊○○、丁○○於警詢及偵訊時
        之證述，及證人即被害人丙○○於偵訊及本院審理時之
        證述。
      3.被告己○○、辛○○以證人身分於偵訊時所為之證詞，
        及被告己○○以證人身分於本院審理時所為之證詞。
      4.證人即被告己○○女友張欣怡於警詢及偵訊所為之證詞
        。
      5.門號0000000000號行動電話之通訊監察譯文1份、恐嚇
        紙條1紙、車號6611-JQ及WQ-7870號車籍資料各1份、行
        動電話2支，被害人羅惠玲、郭政坤、鄭博文、包孝文
        、莊劉碧蝦本票正本及身分證正本，林健廣、黃秀鈴、
        李建德本票正本、身分證影本，莊淑貞本票正本，戊○○、陳玉農、丁○○、姚智瓊、董程華本票正本，陳阿
        明本票正本、委託書正本各1紙，江明輝之支票及本票
        各1紙，空白之橫式商業本票簿3本及直式商業本票簿1
        本、王先生之名片1張、己○○用於本案之臺灣土地銀
        行託收據明細表1本及存摺1本、辛○○記載借款人資料
        之筆記本1本等物。
      6.綜合上述各節相互佐證，被告甲○○所犯常業重利及恐
        嚇危害安全罪事證明確，其犯行足以認定。
三、對於被告甲○○之辯解，本院之判斷：
    (一)被告甲○○雖坦承與被告己○○有共犯常業重利之行為，
      惟否認有與辛○○共犯，並辯稱：留在丙○○家的紙條是
      我寫的，但我有交代己○○不能罵人家，我也沒有恐嚇被
      害人等語。
    (二)查被告己○○於偵訊時雖以證人身分證稱：辛○○是自己
      在經營地下錢莊的等語，被告辛○○於偵訊時以證人身分
      證稱：我沒有跟己○○、甲○○一起去收過款等語。惟查
      ，證人庚○○於警詢時已證述：我於95年1月下旬在臺東
      市原住民會館前向王先生及雷先生借款2萬元，我是打報
      紙刊登王先生可以借款所以我就打電話000000000向王先
      生借款，王先生就是甲○○，雷先生就是辛○○，每次收
      款都是雷先生約我收款，雷先生如果沒空時會由己○○前
      來向我收款等語；證人黃敬益於警詢時證稱：我是向小雷
      即辛○○借款，平時利息均由辛○○來收取，他偶爾會帶
      1名小弟前來收取利息等語；證人董程華於警詢時證稱：
      我是95年2月間，看見報紙廣告即撥打0000000000號向1名
      化名王先生即甲○○借3萬元，前幾次都是由己○○開661
      1-JQ號自小客車夥同辛○○前來向我收取利息，有時候甲○○也會親自開WQ-7870號自小客車前來收取利息等語；
      證人涂紘綱於警詢時證稱：我撥打行動電話0000000000號
      向1名化名王代書的男子借貸，實際上是由1名自稱小雷的
      男子與我接洽，化名小雷的男子就是辛○○對我說他是王
      代書的員工，王代書指派他放款借貸給我，每次都是辛○○前來收取利息，有時會帶另名男子即己○○一同前來收
      取等語，核與被告己○○於偵訊時以證人身分證稱：辛○○與我們住在一起，我們使用的交通工具目前是2台汽車
      ，1台的車號是7870，另1台白色的喜美汽車我不記得號碼
      ，更早之前是用6611號黑色汽車，至於辛○○部分，他會
      使用上述2台汽車去借放款，有時我也會陪他前去等詞，
      及於本院審理時以證人身分證稱：0000000000號行動電話
      辛○○偶爾會使用等詞相符，參以被告甲○○於本院審理
      時亦供稱：己○○是我1個人僱用的沒有錯，但我不知道
      他有跟辛○○一起去收款，因為那時我人在屏東，至於辛○○有跟我借車去收款，我在仁七街跟中興路的房子，每
      個月都是我在給付租金，辛○○也跟我住在那邊，但他沒
      有分擔租金等詞，則除非如證人庚○○於警詢所述有共同
      向被告甲○○及辛○○借款，即被告甲○○及辛○○間有
      共同出資或甚至合夥之情形外，被告甲○○何以會容忍與
      其具有業務競爭關係之人共同居住1處而不收任何租金，
      甚至使用自己所僱請之人及使用自己的行動電話及汽車對
      外放款？故被告甲○○與被告辛○○間就常業重利部分顯
      有犯意聯絡及行為分擔甚明，被告甲○○所辯未與辛○○
      共犯常業重利罪之詞顯不足採信。
    (三)被告己○○於本院審理時以證人身分證稱：羅惠玲部分都
      是我在跟她聯絡，所以電話內容都是我跟她講的，我有聽
      過甲○○講過「你有種再拖拖看」類似的話，其他部分我
      則沒有聽過，這些話都是我自己講的，因為替人家工作，
      如果沒有收到錢的話我就會被唸，但不至於會被扣錢等語
      ，足證被告己○○係因受僱於甲○○，並耳濡目染被告甲○○之討債風格後始加以學習，參以證人己○○於本院審
      理時以證人身分證稱：一開始丙○○沒有還錢之後，我有
      跟他聯絡過，然後聯絡的時候他說他要拿給我，然後就不
      見了，我就有發1通簡訊給丙○○說如果你都不接我的電
      話，我會很難作，如果看到簡訊之後，請儘快跟我聯絡，
      後來是因為我還是找不到丙○○，然後我就告訴我老闆，
      所以後來是我老闆甲○○跟他說的，我就沒有再發簡訊給
      他等詞，惟於本院辯論終結前則又改口稱：「度爛」這通
      簡訊是我發的，至於另1通「不然公司的人去你家不好看
      」簡訊不是我發的等語，在無證據證明被告辛○○亦涉有
      恐嚇危害安全之犯行下，則被告甲○○亦至少有發送「不
      然公司的人去你家不好看」之簡訊無誤，況被告甲○○亦
      表示塞入丙○○住處門下之「丙○○請儘速與我聯絡否則
      後果自行負責0000000000王先生」之紙條，證人丙○○亦
      證稱該字條係發送簡訊後始塞入其住處門下，則依該字條
      之文義顯帶有威脅之語氣，自足令證人丙○○心生畏懼，
      故被告甲○○所辯伊並沒有恐嚇行為等詞，亦係事後卸責
      之詞，無足採信。
四、論罪科刑的理由：
    (一)查被告3人行為後，刑法業於94年2月2日經總統以華總一
      義字第09400014901號令修正公布，並於95年7月1日施行
      （下稱新刑法，修正前刑法下稱舊刑法），刑法施行法第
      1條之1亦於95年6月14日經總統以華總一義字第095000851
      81號令公布施行，參酌最高法院95年5月23日刑事庭第8次
      會議決議，新刑法第2條第1項之規定，係規範行為後法律
      變更所生新舊法律比較適用之準據法，於新刑法施行後，
      應適用新刑法第2條第1項之規定，為「從舊從輕」之比較
      。另於比較時應就罪刑有關之共犯、未遂犯、想像競合犯
      、牽連犯、連續犯、結合犯，以及累犯加重、自首減輕暨
      其他法定加減原因（如身分加減）與加減比例等一切情形
      ，本於統一性及整體性原則，綜其全部罪刑之結果而為比
      較。是與本案相關之法律變更有如下述：
      1.刑法第345條之常業重利罪，於此次刑法修正前，實務
        通說見解係認其本質上即有連續犯之性質，是本次配合
        同法第56條連續犯之刪除，併予刪除。從而，依新修正
        規定，應就被告3人於犯罪事實一中所為個別重利行為
        ，各評價為一重利犯行，而依刑法第344條之重利罪規
        定論處，並予數罪併罰。惟新修正刑法第51條第5款但
        書規定，將宣告多數有期徒刑之定應執行刑最高刑度，
        由不得逾20年，提高為不得逾30年，是以刑之宣告言之
        ，應以刪除前刑法第345條之規定，有利於被告3人。又
        被告甲○○、己○○如下所論，於犯罪事實一、二中各
        係觸犯常業重利及恐嚇危害安全2罪名，而應分論併罰
        ，同理，就此併罰規定，亦以修正前規定，較有利於被
        告卓有才。
      2.修正前刑法第28條係規定：「二人以上共同實施犯罪之
        行為者，皆為正犯。」修正後則將成立共同正犯之標準
        ，由共同正犯之共同「實施」犯罪，改為共同「實行」
        犯罪。修正理由係認「實施」一詞，在實務上向來認為
        涵蓋陰謀、預備、著手、實行等概念在內，惟基於近代
        刑法個人責任原則及法治國人權保障之思想，前揭實務
        見解應有所修正，不應承認「陰謀共同正犯」及「預備
        共同正犯」為共同正犯之參與類型，然無礙於「共謀共
        同正犯」之成立。是修正後之共同正犯之可罰性要件之
        範圍業已限縮，乃屬行為可罰性要件之變更，自應比較
        新舊法。本件被告3人就犯罪事實一中之常業重利，及
        被告甲○○、己○○就犯罪事實二之恐嚇危害安全部分
        ，無論依修正前後規定，均構成共同正犯，是此部分修
        正對被告3人而言，並無有利或不利之區別，依最高法
        院95年第21次刑事庭庭務會議決議，並無刑法第2條第1
        項規定之適用，應依一般法律適用原則，適用裁判時法
        即刑法第28條論處。
      3.修正後刑法刪除第56條連續犯之規定，此項刪除雖非犯
        罪構成要件之變更，但顯已影響行為人刑罰之法律效果
        ，自屬法律已有變更，是於新法施行後，被告甲○○、
        己○○就犯罪事實二中所為上開數行為，即應分論併罰
        ，經比較新舊法結果，以被告甲○○、己○○行為時之
        舊法較為有利於被告。
      4.刑法施行法第1條之1規定：「中華民國九十四年一月七
        日刑法修正施行後，刑法分則編所定罰金之貨幣單位為
        新臺幣。九十四年一月七日刑法修正時，刑法分則編未
        修正之條文定有罰金者，自九十四年一月七日刑法修正
        施行後，就其所定數額提高為三十倍。但七十二年六月
        二十六日至九十四年一月七日新增或修正之條文，就其
        所定數額提高為三倍。」，經比較增訂之刑法施行法第
        1條之1與被告3人行為時之罰金罰鍰提高標準條例第1條
        前段、現行法規所定貨幣單位折算新臺幣標準第2條結
        果，2者規定適用之結果並無不同。
      5.新刑法第33條第5款規定「罰金：新臺幣一千元以上，
        以百元計算之。」，與舊刑法第33條第5款規定「罰金
        ：一元以上。」不同，經比較新舊法結果，以被告行為
        時之舊法較為有利於被告。
      6.綜上，經綜其全部罪刑之結果而為比較，並參諸前揭最
        高法院決議及修正後刑法第2條第1項前段、後段規定之
        從舊從輕原則，以舊刑法有利於被告3人，應一體適用
        舊刑法之規定。至沒收乃從刑，應附屬於主刑，除法律
        有特別規定者外，應依主刑所適用之法律，故亦應適用
        修正前規定。
    (二)核被告3人所為，係犯修正前刑法第345條之常業重利罪；
      被告甲○○、己○○所為，另犯刑法第305條之恐嚇安全
      罪（本罪並未修正）。被告3人就上開常業重利之犯行，
      被告甲○○、己○○2人就上開恐嚇危害安全罪，有犯意
      聯絡及行為分擔，皆為共同正犯。被告甲○○、己○○2
      人利用羅惠玲之家屬對羅惠玲傳話恐嚇，為間接正犯，又
      對羅惠玲、丙○○接續恐嚇，內容相同，顯係基於單一之
      恐嚇犯意，為單一犯罪。
    (三)被告甲○○、己○○就犯罪事實二先後2次恐嚇犯行，時
      間緊接，觸犯構成要件相同之罪，顯係基於概括之犯意反
      覆為之，為連續犯，依修正前刑法第56條規定以一罪論，
      並加重其刑。
    (四)按刑法第55條所謂之牽連犯，必須2個以上之行為有方法
      與結果之關係者，始足構成，亦即必須以犯1罪之方法行
      為犯他罪，或以犯1罪之結果行為犯他罪，方有牽連關係
      之可言，最高法院73年台上字第5446號著有判例。本件被
      告己○○於本院審理時既證稱：甲○○僱用我的時候，對
      於沒有辦法把錢收回來的處理方式，只說要我自己想辦法
      將錢拿回來，後來我有聽過甲○○講過「你有種再拖拖看
      」等語，足證本件係因被告常業重利貸款予羅惠玲、丙○○後，該2人因無力還款，被告甲○○、己○○唯恐其無
      法取回先前貸放於2人之款項，始基於恐嚇之意思加以為
      之，初本無以恐嚇作為常業重利手段之意思，且常業重利
      亦非必以恐嚇為方法，恐嚇更非常業重利之當然結果，故
      公訴意旨認上開2罪間屬牽連犯關係，容有未洽，應予修
      正。
    (五)爰審酌被告3人以重利盤剝被害人等人，其目的不外藉此
      牟取高利，其犯罪之動機、手段，均無可取，其中被告甲○○、己○○在羅惠玲、丙○○無力還款後，竟進而向其
      2人恐嚇，欺壓善良，犯罪情節重大，惟被告己○○、辛○○已坦承全部犯行，被告甲○○則坦承常業重利之犯行
      ，兼衡以被告3人在本案犯罪中所扮演之角色，各量處如
      主文所示之刑。
    (六)另就被告己○○易科罰金之折算標準部分，被告己○○於
      犯罪時之刑法第41條第1項前段規定：「犯最重本刑為五
      年以下有期徒刑以下之刑之罪，而受六個月以下有期徒刑
      或拘役之宣告，因身體、教育、職業、家庭之關係或其他
      正當事由，執行顯有困難者，得以一元以上三元以下折算
      一日，易科罰金」；又被告己○○行為時之易科罰金折算
      標準，修正前罰金罰鍰提高標準條例第2條前段（現已刪
      除）規定，就其原定數額提高為100倍折算1日，則本件被
      告行為時之易科罰金折算標準，應以銀元300元折算1日，
      經折算為新臺幣後，應以新臺幣900元折算為1日。惟新刑
      法第41條第1項前段則規定：「犯最重本刑為五年以下有
      期徒刑以下之刑之罪，而受六個月以下有期徒刑或拘役之
      宣告者，得以新臺幣一千元、二千元或三千元折算一日，
      易科罰金」，比較修正前後之易科罰金折算標準，以修正
      公布前之規定，較有利於被告己○○；又現行刑法第41條
      條第2項與舊刑法同條項關於併合處罰之數罪得否易科罰
      金之規定雖有不同，但94年2月2日修正公佈，並於95年7
      月1日施行之刑法施行法第3條之1第3項規定：「於九十四
      年一月七日刑法修正施行前犯併合處罰數罪中之一罪，且
      該數罪均符合第四十一條第一項得易科罰金之規定者，適
      用九十年一月四日修正之刑法第四十一條第二項規定」。
      是本件併合處罰之數罪合計其刑期雖已逾6個月，依刑法
      施行法第3條之1第3項之規定，就應執行刑部分併依修正
      前相關規定諭知易科罰金之折算標準。
    (七)另檢察官雖對被告甲○○具體求刑有期徒刑2年，惟本院
      審酌被告甲○○於事後已與被害人戊○○、丁○○、董程
      華及莊劉碧蝦達成和解，並已有正當之工作，被害人丙○○於本院審理時亦證稱希望能給被告甲○○1次改過之機
      會等語，故本院認上開求刑稍重，併此敘明。
    (八)扣案如附表一、二所示之物，係被告3人所有供其犯常業
      重利罪及恐嚇危害安全罪所用之物，應依修正前刑法第38
      條第1項第2款規定沒收。(2)被害人等借款人簽發給被告之
      商業本票、支票等，雖係被告所有，惟此係雙方借貸之憑
      證，不予沒收；(3)被害人等借款人質押給被告之身分證正
      本或影本等物，仍屬被害人等人所有，非被告之物，自不
      能沒收；(4)另查扣之電腦1部、廖國銘之借據3張、存款憑
      條及存款條副根各1張、空白信封袋47封、潘美玉之信封
      袋及本票1張、另外8支行動電話、被告辛○○之代收票據
      憑摺及活期儲蓄存款存摺各1本，均無法證明與本案有關
      ，均不予沒收，併予敘明。
五、對其餘公訴事實之判斷：
    (一)公訴意旨另略以：被告3人基於常業重利之犯意聯絡，利
      息之計算方式為每借1萬元10日，預先扣除1,500或2,000
      元不等之利息，並要求借款人開立借款數額2倍面額之票
      據、借據及顏付身分證正本供擔保，而乘沈秋燕、莊周明
      、王福助及沈秀月借款人急邊之際，貸以金錢而收取月息
      高達45分至60分之重利，因認被告3人此部分所為亦共犯
      刑法第345條之常業重利罪。
    (二)按被告未經審判證明有罪確定前，推定其為無罪。犯罪事
      實應依證據認定之，無證據不得推定其犯罪事實；又不能
      證明被告犯罪者，應諭知無罪之判決；刑事訴訟法第154
      條、第301條第1項分別定有明文。又犯罪事實之認定，應
      憑真實之證據，倘證據是否真實尚欠明確，自難以擬制推
      測之方法，為其判斷之基礎；而認定犯罪事實之證據係指
      足以認定被告確有犯罪行為之積極證據而言，該項證據自
      須適合於被告犯罪事實之認定，始得採為斷罪資料，最高
      法院著有53年台上字第656號、29年上字第3105號判例參
      照。且最高法院92年台上字第128號判例亦明白揭示：刑
      事訴訟法第161條已於民國91年2月8日修正公布，其第1項
      規定：檢察官就被告犯罪事實，應負舉證責任，並指出證
      明之方法。因此，檢察官對於起訴之犯罪事實，應負提出
      證據及說服之實質舉證責任。倘其所提出之證據，不足為
      被告有罪之積極證明，或其指出證明之方法，無從說服法
      院以形成被告有罪之心證，基於無罪推定之原則，自應為
      被告無罪判決之諭知。
    (三)查公訴人認被告此部分之犯行，無非係以行動電話000000
      0000號之通聯譯文表1份為證。訊據被告3人均未坦承此部
      分之犯行，參以依該通聯譯文表顯示，就莊周明而言，其
      在通聯內已表示，係莊劉碧蝦之先生，想要再借1筆錢，
      惟遭被告所拒絕，就沈秋燕、沈秀月及王福助而言，亦只
      於電話中聯絡還款之方式而已，有該通聯譯文可稽，且本
      案卷內亦未扣得該4人所簽立之票據或證件等物，參以被
      告3人既已坦承常業重利之犯行，當無僅就此4人部分加以
      否認之理，此外，檢察官復未舉出其他積極證據足以證明
      被告有此部分之犯行，揆諸前開說明意旨，此部分之犯罪
      自屬不能證明，本應為無罪之宣示，惟因檢察官認為此部
      分之犯行，與前述論罪部分有裁判上一罪關係，爰不另為
      無罪之諭知，附此敘明。
六、適用的法律：
    (一)刑事訴訟法第299條第1項前段。
  　(二)刑法第2條第1項前段，第28條、第305條、修正前（下同
      ）第56條、第345條、第41條第1項前段、第2項、第51條
      第5款、第38條第1項第2款。
    (三)刑法施行法第3條之1第3項。
    (四)罰金罰鍰提高標準條例第1條前段、修正前罰金罰鍰提高
      標準條例第2條。
    (五)現行法規所定貨幣單位折算新臺幣標準條例第2條。
本案經檢察官乙○○到庭執行職務。
中　　華　　民　　國　　96　　年　　5 　　月　　7 　　日
                  刑事第四庭   審判長法  官  黃建都
                                     法  官  黃珮茹
                                     法  官  陳君鳳
以上正本證明與原本無異。
如不服本判決，應於判決送達後10日內向本院提出上訴狀（須附
繕本）。「切勿逕送上級法院」
                                     書記官  陳俊德
中　　華　　民　　國　　96　　年　　5 　　月　　10　　日
附錄論罪法條：
修正前刑法第345條：
以犯前條之罪為常業者，處5年以下有期徒刑，得併科3千元以下
之罰金。
刑法第305條：
以加害生命、身體、自由、名譽、財產之事，恐嚇他人致生危害
於安全者，處2年以下有期徒刑、拘役或3百元以下罰金。
附表一：
一、被告甲○○所有之空白橫式商業本票簿3本及直式商業本票
    簿1本、裝填被害人羅惠玲等15人證件及本票之信封袋共15
    封（除潘美玉部分外）、王先生之名片1紙及0000000000 號
    行動電話（含SIM卡1張）。
二、被告己○○所有之臺灣土地銀行託收票據明細表及存摺各1
    本。
三、被告辛○○所有之帳冊、電話簿各1本及0000000000號行動
    電話（含SIM卡1張）。
附表二：
一、被告甲○○所書寫恐嚇丙○○之紙條1張。
